【裁判字號】    98,台上,4120
【裁判日期】    980723
【裁判案由】    違反公職人員選舉罷免法
【裁判全文】
最高法院刑事判決            九十八年度台上字第四一二０號
上  訴  人  甲○○
上列上訴人因違反公職人員選舉罷免法案件，不服台灣高等法院
花蓮分院中華民國九十八年五月二十二日第二審判決（九十八年
度選上訴字第二號，起訴案號：台灣花蓮地方法院檢察署九十七
年度選偵字第二一號），提起上訴，本院判決如下：
    主  文
上訴駁回。
    理  由
按刑事訴訟法第三百七十七條規定：上訴於第三審法院，非以判
決違背法令為理由，不得為之。是提起第三審上訴，應以原判決
違背法令為理由，係屬法定要件；如果上訴理由書狀並未依據卷
內訴訟資料，具體指摘原判決不適用何種法則或如何適用不當，
或所指摘原判決違法情事，顯與法律規定得為第三審上訴理由之
違法情形不相適合時，均應認其上訴為違背法律上之程式，予以
駁回。本件原判決認定上訴人甲○○有原判決事實欄記載之犯罪
事實，因而撤銷第一審不當之判決，改判並適用刑法第五十九條
之規定，論處上訴人對於有投票權之人交付賄賂，而約其投票權
為一定之行使罪刑（處有期徒刑一年八月，褫奪公權二年，緩刑
二年，緩刑中付保護管束，並應於判決確定後一年內向花蓮縣政
府公庫支付新台幣〔下同〕三萬元），已敘述其所憑之證據及認
定之理由。從形式上觀察，原判決並無違法情形存在。上訴意旨
略以：(一)江成財雖於民國九十七年一月七日上午十時三十分警詢
時陳稱伊交付一千元並要求投票予孔文吉，然同日上午十時八分
檢察官偵訊時，則否認收賄，二者顯非相符。原判決認江成財於
警詢與在偵查中之陳述相同，自有證據上理由矛盾之違法。(二)江
成財於警詢時陳稱不記得伊在何處交付一千元，且於同日對於有
無收受賄賂一節，前後供述不一，足見江成財在警局陳述之外部
環境及情況，未具備特別可信之要件。原判決認江成財在警局之
陳述具有證據能力，即與證據法則有違。(三)江榮洲、胡阿美、姚
美子、周建華、李秀蘭、江榮波均否認收受伊交付之賄賂，經內
政部警政署刑事警察局實施測謊鑑定結果，均無說謊之反應，原
判決未說明如何不足為伊有利之認定，自有理由不備與適用證據
法則不當之違誤。(四)李秀蘭於警詢時之陳述，距案發僅二日，且
與在第一審之證言內容相同，自較為可採。而游發榮、江榮波在
警詢時所為曾前往鐵皮屋之陳述，與伊是否交付一千元予江成財
無關。原判決依憑游發榮、江榮波於警詢時之陳述，認江成財、
李秀蘭有利伊之證詞為不足採，亦有理由不備之違法云云。按取
捨證據及認定事實，乃事實審法院職權之行使，其對證據證明力
所為之判斷，苟係基於吾人日常生活之經驗，而未違背客觀上應
認為確實之定則，並已敘述其何以為此一判斷之理由者，即不能
指為違法。經查，有關上訴人如何交付賄賂而與投票權人約定為
一定之行使一節，江成財於警詢及偵查時均陳（證）述稱上訴人
交付一千元並要求投票支持孔文吉等語（選他字第五六號卷第六
十八、七十九頁），原判決憑此並審酌其他事項，先敘明江成財
於警詢時之陳述如何具有特別可信之情形，且為證明犯罪事實存
否必要，具有證據能力（原判決理由欄一(一)）；繼依憑證人江成
財、江榮波、游發榮分別於警詢、偵查時之證詞，及證人Ａ１（
姓名及年籍資料在卷）在偵查中具結後之證言，暨中華民國第七
屆山地原住民立法委員選舉資料、江成財所繳交賄賂餘款三十九
元等證據，資以認定上訴人有對於有投票權之人交付賄賂，而約
其投票權為一定行使之犯行。對於上訴人否認有任何賄選之犯行
，所辯：伊未拿一千元向江成財買票，當時伊生病，根本沒辦法
出去；與江成財嗣後改稱：當時喝醉，腦筋不清楚，警詢之陳述
並不實在各云云。如何均非可採，並已依據卷內資料，逐一指駁
論述綦詳。且敘明：江成財在第一審改稱上訴人於一月五日凌晨
五時許並未前往其住處，扣案三十九元係購買早餐之零用錢；證
人李秀蘭於第一審證稱江成財於該日上午五時許起床後，幫伊把
衣服放在洗衣機裡面洗，上訴人並未前往家中，亦無拿錢給伊及
江成財各云云。均屬迴護之詞，皆非可採。原判決所為論斷及說
明，均未悖於證據法則，亦無證據上理由矛盾之違法。再原判決
未採納李秀蘭、江成財所為有利上訴人之證詞，復未審酌內政部
警政署刑事警察局對上訴人與江成財以外之人實施測謊鑑定之結
果，則屬事實審法院適法取捨證據與判斷證據證明力之當然結果
，自非理由不備，亦難認有適用證據法則不當之違法。上訴意旨
置原判決所為之明白論斷於不顧，猶執已為原審指駁之陳詞爭辯
，及對原審取捨證據與判斷證據證明力之職權行使，徒以自己之
說詞，漫指其為違法，自非適法之第三審上訴理由。衡以上述之
說明，應認其上訴違背法律上之程式，予以駁回。
據上論結，應依刑事訴訟法第三百九十五條前段，判決如主文。
中    華    民    國  九十八  年    七    月  二十三  日
                      最高法院刑事第十二庭
                          審判長法官  黃  一  鑫
                                法官  張  春  福
                                法官  林  勤  純
                                法官  李  錦  樑
                                法官  邱  同  印
      本件正本證明與原本無異
                                      書  記  官
中    華    民    國  九十八  年    七    月  二十八  日
                                                     m


司法院資訊處製作；財團法人民間司法改革基金會備份。
